臺灣高等法院刑事判決
111年度交上訴字第168號
上  訴  人  臺灣新北地方檢察署檢察官
被      告  蕭致遠

上列上訴人因被告過失致死案件，不服臺灣新北地方法院111年
度審交訴字第86號，中華民國111年6月20日第一審判決（起訴案
號：臺灣新北地方檢察署110年度偵字第42504號），針對量刑部
分提起上訴，本院判決如下：
    主  文
原判決關於蕭致遠刑之部分撤銷。
前開撤銷部分，處有期徒刑參月，如易科罰金，以新臺幣壹仟元
折算壹日。緩刑貳年，緩刑期間付保護管束，並接受法治教育課
程貳場次。
    理  由
壹、程序事項
    按民國110年6月16日公布、同年月18日施行之刑事訴訟法第
    348條規定：「上訴得對於判決之一部為之（第1項）。對於
    判決之一部上訴者，其有關係之部分，視為亦已上訴。但有
    關係之部分為無罪、免訴或不受理者，不在此限（第2項）
    。上訴得明示僅就判決之刑、沒收或保安處分一部為之（第
    3項）。」本案係於111年8月23日上訴繫屬於本院，有本院
    收案戳章可憑（見本院卷第3頁），是本案上訴之效力及其
    範圍，應依現行刑事訴訟法第348條規定判斷。而檢察官於
    上訴理由書及本院審理時均明示僅對原判決量刑部分上訴(
    見本院卷第15頁、第52頁），是依刑事訴訟法第348條第3項
    規定及修法理由，本院審理範圍僅限於原判決量刑部分。
貳、本案據以審查量刑妥適與否之原審所認定之犯罪事實及所犯
    法條、罪名
一、犯罪事實
　　被告蕭致遠（下稱被告）於民國110年6月14日某時，駕駛車
    牌號碼0000－00號自用小客車行駛在新北市00區000路上，嗣
    於同日3時許，在新北市00區000路第000000號燈桿旁停放上
    開車輛，本應注意停車不得妨害他車通行，且依當時情形，
    並無不能注意之情事，竟疏未注意及此，適廖仁忠於同年月
    16日21時12分許，在未領有普通重型機車駕駛執照及飲酒後
    已達不能安全駕駛動力交通工具之情況下（經抽血檢測，檢
    出血液中酒精濃度達219.8MG/DL），仍騎乘車牌號碼000－00
    00號普通重型機車至該處，因酒後注意力及判斷力均降低，
    亦疏未注意車前狀況，自後方撞擊被告停放在上址之車輛，
    致廖仁忠人車倒地，經送醫救治，仍於同年6月25日11時53
    分，因創傷性腦內出血致腦幹衰竭而死亡。
二、罪名
　　核被告所為，係犯刑法第276條之過失致人於死罪。
參、原判決關於宣告刑撤銷之理由
一、原審審理後，認被告犯過失致人於死罪事證明確而予以科刑
    ，固非無見。惟按刑罰之量定，固屬法院自由裁量之職權行
    使，惟刑事審判之量刑，旨在實現刑罰權之分配的正義，故
    法院對科刑判決之被告量刑，應符合罪刑相當原則，使罰當
    其罪，此所以刑法第57條明定科刑時應審酌一切情狀，尤應
    注意該條所列各款情形，以為科刑輕重之標準；再法院對於
    被告之量刑，亦應受比例原則與平等原則等一般法律原則之
    支配，以期達成客觀上之適當性、相當性與必要性之價值要
    求；又行為人犯後悔悟之程度，是否力謀恢復原狀或與被害
    人達成和解，及其後是否能履行和解條件，以彌補被害人之
    損害，均攸關於法院判決量刑之審酌，且基於「修復式司法
    」理念，國家亦有責權衡被告接受國家刑罰權執行之法益與
    確保被害人損害彌補之法益，務必使二者間在法理上力求衡
    平。查被告已於本院審理期間與告訴人廖家妏達成調解並已
    依約賠償新臺幣5萬元，有和解書在卷可佐（見本院卷第59
    頁)，原審未及審酌上情，與本院審酌科刑之情狀有所不同
    ，刑度尚難謂允當，檢察官上訴理由雖以被告違反注意義務
    情節重大且尚未告訴人和解，主張原審量刑過輕，惟原審於
    量刑時已考量被告過失情節，而告訴人於本院亦已被告和解
    並取得賠償，檢察官上訴雖無理由，但原審判決就量刑上有
    未及審酌之量刑因子而有瑕疵，本院自應將原判決關於被告
    宣告刑部分予以撤銷改判。
二、爰審酌被告疏未注意停車不得妨害他車通行，致生本件車禍
    事故，造成被害人廖仁忠死亡之無法回復結果，並造成被害
    人家屬無法彌補之傷痛，所為應予非難，惟被告犯後坦承犯
    行，態度尚佳，且無前科紀錄，有本院被告前案紀錄表在卷
    可憑，素行良好，並於本院審理期間與告訴人廖家妏達成和
    解，且已賠償，有上開和解書在卷可查，兼衡被告個人戶籍
    資料查詢結果註記二、三專畢業之教育程度、於警詢中自陳
    小康之家庭經濟狀況、過失情節（本件交通事故經鑑定結果
    認被害人無照且酒精濃度超過規定、未注意車前狀況為肇事
    主因、被告在顯有妨害他車通行之處所停車為肇事次因）等
    一切情狀，量處如主文第二項所示之刑，並諭知易科罰金之
    折算標準。
三、又被告未曾因故意犯罪受有期徒刑以上刑之宣告，此有其本
    院被告前案紀錄表可參，素行尚可。其因一時失慮而觸犯刑
    章，犯後均坦承犯行，又已履行和解契約，顯現其有悛悔之
    意，經此偵審程序及科刑，當知所警惕，信無再犯之虞，因
    認其所受宣告之刑，以暫不執行為適當，爰併諭知緩刑2年
    ，以勵自新。復慮及被告犯罪性質係侵害生命法益，為促其
    日後謹慎行事以預防再犯，本院認有賦予被告一定負擔之必
    要，爰依刑法第74條第2 項第8 款之規定，命被告應接受2 
    場次之法治教育課程。並依刑法第93條第1 項第2 款規定，
    諭知於緩刑期間付保護管束，俾能由觀護人予以適當督促，
    並發揮附負擔緩刑制度之立意及避免短期自由刑執行所肇致
    之弊端，以期符合本件緩刑之目的。又被告若未履行前開負
    擔，且情節重大足認原宣告之緩刑難收其預期效果，而有執
    行刑罰之必要者，依刑法75條之1 第1 項第4款之規定，得
    撤銷其緩刑宣告，併此指明。　　
據上論斷，依刑事訴訟法第369 條第1 項前段、第364條、第299
 條第1 項前段，判決如主文。
本案經檢察官侯千姬到庭執行職務。
中　　華　　民　　國　　111 　年　　11　　月　　2 　　日
                  刑事第十二庭  審判長法  官  陳如玲
                                      法  官  蔡如惠
　　　　　　　　　　　　　　　　　　  法  官  廖建瑜　
以上正本證明與原本無異。
如不服本判決，應於收受送達後20日內向本院提出上訴書狀，其
未敘述上訴之理由者並得於提起上訴後20日內向本院補提理由書
（均須按他造當事人之人數附繕本）「切勿逕送上級法院」。
                                      書記官  邵佩均　
中　　華　　民　　國　　111 　年　　11　　月　　2 　　日
附錄：本案論罪科刑所用法條
中華民國刑法第276條
因過失致人於死者，處5年以下有期徒刑、拘役或50萬元以下罰
金。